最高法院刑事判決　　　　　　　　　　　　　　　九十三年度台上字第三五四一號
　　上　訴　人　台灣高等法院檢察署檢察官
　　被　　　告　丙○○
　　　　　　　　乙○○
　　　　　　　　　　　　送達.
　　　　　　　　甲○○
右上訴人因被告等偽造文書案件，不服台灣高等法院中華民國九十年八月二十四日第
二審更審判決（九十年度上更（一）訴字第一三四號，起訴案號：台灣台北地方法院
檢察署八十六年偵字第六五六０號、偵續一字第八十二號），提起上訴，本院判決如
左：
    主  文
上訴駁回。
    理  由
按刑事訴訟法第三百七十七條規定，上訴於第三審法院，非以判決違背法令為理由，
不得為之。是提起第三審上訴，應以原判決違背法令為理由，係屬法定要件。如果上
訴理由狀並未依據卷內訴訟資料，具體指摘原判決不適用何種法則或如何適用不當，
或所指摘原判決違法情事，顯與法律規定得為第三審上訴理由之違法情形，不相適合
時，均應認其上訴為違背法律上之程式，予以駁回。本件原判決以公訴意旨略稱：被
告乙○○、丙○○二人分別為告訴人劉國祥之妻、岳父，被告甲○○則為乙○○胞妹
。乙○○意圖為自己不法之所有，於民國八十三年六月間某日，在台北市○○區○○
路三十九之二十六號五樓住處，竊取告訴人所有之身分證、印鑑章及坐落台北市○○
區○○段二小段一七八地號之土地所有權狀及門牌號碼為台北市○○區○○路三十九
之二十六號五樓之建築改良物所有權狀各一份。得手後，將上開證件委託知情之其父
丙○○於八十三年六月十四日前往台北市北投區戶政事務所，偽簽告訴人之署押並蓋
印於委託書，代為申領印鑑證明書及戶籍謄本；甲○○明知與告訴人間並無金錢往來
之債務關係，猶與乙○○、丙○○共同基於犯意聯絡，由丙○○持該印鑑證明、戶籍
謄本前往台北市士林地政事務所辦理抵押設定予甲○○，擔保金額新台幣（下同）二
百萬元於甲○○名下，並以告訴人為債務人及義務人，足以生損害於告訴人及地政機
關登記之正確性，因認乙○○涉犯刑法第二百十六條、第二百十條、第三百二十條第
一項之行使偽造私文書、竊盜罪；丙○○涉犯刑法第二百十六條、第二百十條、第三
百四十九條第一項之行使偽造私文書、贓物罪；甲○○涉犯刑法第二百十六條、第二
百十條之行使偽造私文書等罪嫌。經審理結果，認不能證明被告等犯罪，因而維持第
一審諭知被告等無罪之判決，駁回檢察官在第二審之上訴，已綜核卷內全部證據資料
，詳加審酌論斷，從形式上觀察，並無判決違背法令之情形存在。查證據之取捨及證
據證明力如何，均屬事實審法院得自由裁量、判斷之職權，苟其此項裁量、判斷，並
不悖乎通常一般之人日常生活經驗之定則或論理法則，又於判決內論敘其何以作此判
斷之心證理由者，即不得任意指摘其為違法，據為提起第三審上訴之合法理由。原判
決以甲○○將標得之互助會會款借予乙○○轉借告訴人，未書立借據，僅記得約略之
借款數字，且係陸續之借款，時間復係距本案偵查時一、二年前，因乙○○、甲○○
及證人羅錦駿記憶能力之差異，而就借款之交付供述有些許不符合之處，惟就甲○○
、羅錦駿跟會及標得會款之事實，所供完全相同，且與互助會會首林豔秋證述之內容
亦吻合，而告訴人更自承曾向被告乙○○借款約一百四十萬元，綜合觀之，認定告訴
人確有向乙○○借貸一百四十萬元，及乙○○曾向甲○○借款之事實【見原判決理由
四｜（二）】。經核該取捨之理由並無悖予經驗法則及論理法則。另以判決有「應於
審判期日調查之證據未予調查」之違背法令情形為第三審上訴理由者，必須於理由狀
內具體敘明其所指原審未調查之證據，如何與待證事實具有重要之關係，為認事用法
之基礎，確有調查之必要性，因原審未予調查，又未說明不予調查之理由，致原審判
決結果迥異，如予調查必能推翻原判決結果，始足認與刑事訴訟法第三百七十九條第
十款所定違法事由相當，否則仍不得執為適法之第三審上訴理由。原判決既認告訴人
係主動將身分證及印章交付予乙○○請其辦理設定抵押手續。則告訴人何以未將現有
之印鑑證明交付乙○○？告訴人是否曾收到或知悉地政事務所之補正通知？告訴人曾
否另持身分證至證券公司開戶？俱不影響告訴人曾授權乙○○辦理設定抵押手續之事
實，且與被告等是否成立偽造文書無涉，原判決未為無益之調查，難認有違法之處。
而刑法第二百十條之偽造文書罪，以無製作權之人冒用他人名義而製作該文書為要件
之一，如果行為人基於他人之授權委託，即不能謂無製作權，自不成立該條之罪。乙
○○係經告訴人之概括授權辦理設定抵押手續，縱其於所填載之內容有所不實，因其
非無製作權，該行為仍不得以偽造文書罪論處。又原判決既認告訴人提出之三張紙條
，不足作為不利於乙○○之認定。則審判期日縱未提示予乙○○，該訴訟程序之瑕疵
，亦與判決結果無影響，仍不得執為適法之第三審上訴理由。檢察官上訴意旨係置原
判決所為明白論斷於不顧，猶執已為原審指駁之陳詞爭辯，並就原審取捨證據與自由
判斷證據證明力及已調查說明之事項，徒以自己之說詞，指摘其為違法，或為單純事
實上之爭執，自不足據以辨認原判決已具備違背法令之形式。至於公訴人認乙○○另
犯刑法第三百二十條第一項之竊盜罪；丙○○另犯同法第三百四十九條第一項之贓物
罪部分，核屬刑事訴訟法第三百七十六條第二、一款所列不得上訴第三審之案件，公
訴人認此部分與前開偽造文書之重罪，而得上訴第三審部分有牽連犯關係。但如前所
述，重罪部分之上訴既不合法，此輕罪部分自無從依審判不可分原則併為實體上之審
判。從而應將本件上訴，從程序上予以駁回。
據上論結，應依刑事訴訟法第三百九十五條前段，判決如主文。
中　　　華　　　民　　　國　　九十三　　年　　　七　　　月　　 十四 　　日
                              最高法院刑事第四庭
                                  審判長法官  紀　俊　乾
                                        法官  劉　介　民
                                        法官  陳　東　誥
                                        法官  白　文　漳
                                        法官  林　秀　夫
      右正本證明與原本無異
                                              書  記  官
中　　　華　　　民　　　國　　九十三　　年　　　七　　　月　　 十六 　　日
                                                                        ｖ
